最高法院刑事裁定　　　　　　　　　　111年度台抗字第364號
再 抗告 人　劉亦展



上列再抗告人因違反毒品危害防制條例案件，不服臺灣高等法院
中華民國111 年1 月26日駁回其聲明異議抗告之裁定（111 年度
抗字第2 號），提起再抗告，本院裁定如下：
    主  文
再抗告駁回。
    理  由  
一、按受刑人或其法定代理人或配偶以檢察官執行之指揮為不當
    者，得向諭知該裁判之法院聲明異議，固為刑事訴訟法第48
    4 條所明定。然該條所謂「諭知該裁判之法院」，乃指對被
    告之有罪判決，於主文內實際宣示其主刑、從刑之裁判而言
    。是當事人對於下級審法院科刑之判決提起上訴，經上級審
    法院撤銷改判，而於主文重新諭知其主刑、從刑並確定，由
    於原判決所宣告之主刑、從刑已經該上級審法院撤銷，而重
    新宣示主刑、從刑，檢察官並據以核發執行指揮書，則該上
    級審法院即屬上揭條文所指「諭知該裁判之法院」，前述聲
    明異議之管轄權自屬該上訴審法院。倘受刑人或其法定代理
    人或配偶，以檢察官執行之指揮為不當，向該無管轄權之第
    一審法院聲明異議，該法院應以其聲明為不合法裁定予以駁
    回。
二、本件原裁定略以：再抗告人即受刑人（下稱再抗告人）劉亦
    展因違反毒品危害防制條例案件（按為共同販賣第二級毒品
    罪），經臺灣臺北地方法院（下稱臺北地院）以l08 年度訴
    字第600 號判決判處有期徒刑3 年l0月，未扣案犯罪所得新
    臺幣6,000 元沒收，於全部或一部不能沒收或不宜執行沒收
    時，追徵其價額；扣案搭配門號0000000000號之SAMSUNG 廠
    牌行動電話1 具（含該門號SIM 卡1 枚）沒收；上訴後經原
    審法院以109 年度上訴字第1854號判決撤銷臺北地院上開判
    決，改判處有期徒刑2 年8 月，並諭知相關沒收，此有臺灣
    高等法院被告前案紀錄表、臺北地院l08 年度訴字第600 號
    判決、原審法院l09 年度上訴字第1854號刑事判決在卷可稽
    。原審法院l09 年度上訴字第1854號判決既已撤銷臺北地院
    上開判決，並自為刑及沒收之諭知，故再抗告人聲明異議，
    應向諭知該裁判之法院即原審法院為之，始屬適法。本件再
    抗告人向無管轄權之第一審法院即臺北地院聲明異議，顯不
    合法，應予程序上駁回。然第一審裁定疏未細察，遽為實質
    上之審查而認抗告人之聲請為無理由，於法即有未合。抗告
    意旨雖未指摘及此，但第一審裁定既有違誤，原審法院因而
    撤銷第一審裁定，另從程序上裁定駁回本件聲明異議之抗告
    。經核於法並無不合。
三、再抗告意旨雖稱：原審法院既為有管轄權之法院，自可依刑
    事訴訟法第413 條規定，自行裁定本件聲明異議是否有理由
    ，不應從程序上駁回其聲請等語。惟查：抗告法院認為抗告
    有理由者，應以裁定將原裁定撤銷；於有必要時，並自為裁
    定，刑事訴訟法第413 條固有明文規定。然本件原審法院撤
    銷第一審裁定，並裁定駁回再抗告人本件聲請，並非再抗告
    人之抗告有理由，而係第一審法院本應為無管轄權之程序上
    裁定，卻誤為再抗告人聲明異議無理由之實體上審查，原審
    法院因而撤銷第一審裁定並自為裁定，係為糾正第一審裁定
    之不當，並非認再抗告人於原審之抗告有理由，不可不辨。
    此部分再抗告意旨及其餘未具體指摘原裁定有何違法或不當
    之請審酌其之智識程度，及基於司法便民之觀點，不必再浪
    費司法資源，逕自裁定返還其保管金等語，並無理由，應予
    駁回。
據上論結，應依刑事訴訟法第412 條，裁定如主文。
中    華    民    國   111    年    4     月    7     日
                  刑事第四庭審判長法  官  林  立  華  
                                  法  官  林  瑞  斌  
                                  法  官  王  敏  慧  
                                  法  官  李  麗  珠  
                                  法  官  謝  靜  恒  
本件正本證明與原本無異
                                  書記官
中    華    民    國   111    年    4     月    11    日